【裁判字號】    97,易,692
【裁判日期】    971014
【裁判案由】    恐嚇等
【裁判全文】
臺灣新竹地方法院刑事判決               97年度易字第692號
公  訴  人  臺灣新竹地方法院檢察署檢察官
被      告  戊○○
                    國民
上列被告因恐嚇等案件，經檢察官提起公訴（97年度偵字第2304
、2750、2379號），經被告於本院準備程序進行中，就被訴事實
為有罪之陳述，經裁定進行簡式審判程序，本院判決如下：
    主  文
戊○○犯如附表一及附表二各編號所示之罪，主文及刑度各如附
表一及附表二各編號所示。應執行有期徒刑貳年肆月。扣案鑰匙
壹支沒收之。
    事  實
一、戊○○前於民國95年間因施用毒品案件，先經本院以95年度
    訴字第522 號判決判處應執行有期徒刑1 年4 月確定，及以
    96年度訴字第15號判決判處應執行有期徒刑1 年1 月確定，
    上開各案並經本院以96年度聲減字第56號裁定減刑並定應執
    行刑為有期徒刑11月確定，於96年8 月17日縮刑期滿執行完
    畢。
二、詎戊○○仍不知悔改，復意圖為自己不法之所有，陸續為下
    列竊盜及恐嚇取財犯行：
（一）分別於附表一所示時間、地點，以自備之鑰匙1 支，竊取
      如附表一所示被害人停放於該處之附表一所示車輛，得手
      後供己代步之用。
（二）分別於附表二編號1 、3 、4 所示時間、地點，以自備之
      鑰匙1 支，竊取如附表二編號1 、3 、4 所示被害人停放
      於該處之附表二編號1 、3 、4 所示車輛及車內財物，得
      手後供己代步之用及花用。
（三）於97年3 月14日6 時許竊得附表二編號1 所示子○○所有
      之車牌號碼JK－9453號自用小客車後，因在車內發現子○
      ○之0000000000號行動電話號碼資料，遂於同日10時許以
      公共電話致電子○○，向子○○恫稱：須匯款新臺幣（下
      同）1 萬元至指定之帳戶內以贖回車輛，否則即將子○○
      所有之自用小客車推入南寮漁港等語，致子○○心生畏懼
      ，子○○經與戊○○議價後，乃於同日22時許轉帳3000元
      至戊○○向不知情之友人徐臻商借，而由徐臻所提供不知
      情之陳雅玲所有之三信商業銀行帳號0000000000000 號帳
      戶內，戊○○隨即提領花用。
    嗣於97年3 月22日5 時20分許，戊○○駕駛竊得之附表一編
    號9 所示庚○○所有之車牌號碼2H－4080號自用小客車，行
    經新竹縣湖口鄉○○街3 巷38號前時，為警盤查查獲，並扣
    得其所有之鑰匙1支，再經警循線查獲上情。
三、案經新竹縣警察局移送、新竹縣警察局竹北分局、內政部警
    政署保安警察第二總隊第三大隊第一中隊報告臺灣新竹地方
    法院檢察署檢察官偵查起訴。
    理  由
一、本件被告戊○○所犯刑法第320 條第1 項之竊盜罪、第346
    條第1 項之恐嚇取財罪，均係非死刑、無期徒刑、最輕本刑
    為3 年以上有期徒刑之罪，被告於本院準備程序進行中，就
    被訴事實為有罪之陳述，經本院合議庭認合於刑事訴訟法第
    273 條之1 第1 項之規定，裁定進行簡式審判程序，合先敘
    明。
二、訊據被告戊○○對上揭事實迭於警詢、偵訊及本院審理時均
    坦承不諱，核與如附表一、二各編號所示被害人甲○○等人
    於警詢中之指述情節相符，並有被害人甲○○等人之贓物認
    領保管單、三信商業銀行帳號0000000000000號帳戶之顧客
    基本資料查詢及交易往來明細表、採證照片30幀等在卷可稽
    ，復有鑰匙1支扣案足佐。是被告上開自白應與事實相符，
    堪足採信。
三、核被告戊○○所為附表一各編號及附表二編號1、3、4 所示
    之犯行，係犯刑法第320 條第1 項之竊盜罪；被告所為附表
    二編號2 所示犯行，係犯刑法第346 條第1 項之恐嚇取財罪
    。被告張志偉所犯上開12個竊盜罪、1個恐嚇取財罪，犯意
    個別、行為互異，應予分論併罰。又被告前於95年間因施用
    毒品案件，先經本院以95年度訴字第522號判決判處應執行
    有期徒刑1年4月確定，及以96年度訴字第15號判決判處應執
    行有期徒刑1年1月確定，上開各案並經本院以96年度聲減字
    第56號裁定減刑並定應執行刑為有期徒刑11月確定，於96年
    8 月17日縮刑期滿執行完畢等情，有臺灣高等法院被告前案
    紀錄表及刑案資料查註紀錄表各1份為證，其等於5年以內故
    意再犯本件有期徒刑以上之罪，為累犯，應依刑法第47條第
    1 項規定，加重其刑。爰審酌被告等正值青年，卻不思以正
    途謀取財物、犯罪所生之危險及被害人等所受之損失、及被
    告於本院審理時供承犯行犯後態度尚佳等一切情狀，分別量
    處如附表一、二各編號所示之刑，並定其應執行刑。
四、扣案之鑰匙1 支，為被告所有，且係供犯罪所用之物，業據
    被告於庭訊中供承明確，爰依刑法第38條第1 項第2 款之規
    定，為沒收之諭知。
五、另起訴意旨雖以被告前已數次因違反毒品危害防制條例及竊
    盜等犯行，並於短期間內犯下十餘件竊盜犯行，而認被告有
    強制工作之必要，而求處併宣告於刑之執行前，令入勞動場
    所強制工作等語。惟按，18歲以上之竊盜犯、贓物犯，有犯
    罪之習慣者，得於刑之執行前，令入勞動場所強制工作；又
    有犯罪之習慣或因遊蕩或懶惰成習而犯罪者，亦得宣告於刑
    之執行前，令入勞動場所強制工作，竊盜犯贓物犯保安處分
    條例第3 條第1 項、刑法第90條第1 項固分別定有明文。然
    查，保安處分之本質，乃係針對受處分人將來之危險性所為
    之處置，以達教化、治療之目的，為刑罰之補充制度。我國
    現行刑法採刑罰與保安處分雙軌制，目的係在維持行為責任
    之刑罰原則下，為協助行為人再社會化之功能，以及改善行
    為人潛在之危險性格，期能達成根治犯罪原因、預防犯罪之
    特別目的。而觀諸強制工作之保安處分意旨，應旨在對嚴重
    職業性犯罪及欠缺正確工作觀念或無正常工作，而顯有犯罪
    之習慣，且因遊蕩、懶惰成習而犯罪者，強制其從事勞動，
    以學習一技之長及正確之謀生觀念，使其日後重返社會，能
    適應社會生活。據此，首揭竊盜犯贓物犯保安處分條例第3
    條第1 項、刑法第90條第1 項之規定，即係本於保安處分應
    受比例原則之規範，使強制工作保安處分之宣告，須與行為
    人所為行為之嚴重性、行為人所表現之危險性及對於行為人
    未來行為之期待性等相當之意旨而制定，而由法院視行為人
    之危險性格，決定應否令入勞動處所強制工作，以達預防之
    目的（最高法院91年度台上字第4625號判決意旨可資參照）
    。次按，刑法上之習慣犯，與累犯、連續犯之性質有別，必
    須有具體之事實，足資證明行為人有犯罪之惡習及慣行，始
    有習慣犯規定之適用，並非一有累犯或連續犯之情形，即可
    認為有犯罪之習慣（最高法院54年度台上字第3041號判決意
    旨亦可資參照）。經查，本案被告固有累犯之情形，惟本院
    認被告戊○○自警詢、偵查中及本院審理中均能坦白承認犯
    行，尚知悔悟，並觀諸其前科紀錄及本案行竊之時間、次數
    ，尚難認定其有犯罪之習慣，或係因遊蕩、懶惰成習而犯罪
    之情事，本院認上開量處之刑已足使被告知所警惕並收教化
    之效，應認尚無令其強制工作之必要，附此敘明。
六、據上論斷，應依刑事訴訟法第273 條之1 第1 項、第299 條
    第1 項前段，刑法第320 條第1 項、第346 條第1 項、第47
    條第1 項、第38條第1 項第2 款、第51條第5 款，判決如主
    文。
本案經檢察官王唯怡到庭執行職務。
中    華    民    國    97    年    10     月 14      日
                  刑事第二庭法  官  李毓華
以上正本證明與原本無異。
如不服本判決應於收受本判決後10日內向本院提出上訴書狀，上
訴書狀應敘述具體理由。上訴書狀未敘述上訴理由者，應於上訴
期間屆滿後20日內補提理由書狀於本院 (均須按他造當事人之人
數附繕本 )「切勿逕送上級法院」。
中    華    民    國    97    年    10    月    14    日
                            書記官  劉怡芳
附錄論罪科刑法條：
中華民國刑法第320條第1項
意圖為自己或第三人不法之所有，而竊取他人之動產者，為竊盜
罪，處5年以下有期徒刑、拘役或500元以下罰金。
中華民國刑法第346條第1項、第3項
意圖為自己或第三人不法之所有，以恐嚇使人將本人或第三人之
物交付者，處6月以上5年以下有期徒刑，得併科1千元以下罰金
。
前二項之未遂犯罰之。
附表一：
┌─┬──────┬──────┬───────┬─────┬───┬───┐
│編│主文罪名及宣│犯罪時間    │犯罪地點      │竊取之財物│被害人│備  註│
│號│告刑        │            │              │          │      │      │
├─┼──────┼──────┼───────┼─────┼───┼───┤
│ 1│戊○○犯竊盜│97年2 月25日│新竹縣香山區樹│車牌號碼HT│甲○○│所犯法│
│  │罪，累犯，處│5 時30分許  │下街236 巷口  │－5108號自│      │條：刑│
│  │有期徒刑伍月│            │              │用小客車  │      │法第32│
│  │，扣案鑰匙壹│            │              │          │      │0條第1│
│  │支沒收之。  │            │              │          │      │項    │
├─┼──────┼──────┼───────┼─────┼───┼───┤
│ 2│戊○○犯竊盜│97年2 月25日│新竹縣新豐鄉泰│車牌號碼XN│鍾家興│所犯法│
│  │罪，累犯，處│14時許      │安街與康樂路口│－4813號自│      │條：刑│
│  │有期徒刑伍月│            │              │用小客車  │      │法第32│
│  │，扣案鑰匙壹│            │              │          │      │0條第1│
│  │支沒收之。  │            │              │          │      │項    │
├─┼──────┼──────┼───────┼─────┼───┼───┤
│ 3│戊○○犯竊盜│97年2 月27日│新竹縣湖口鄉中│車牌號碼WN│丑○○│所犯法│
│  │罪，累犯，處│7 時55分許  │興村安宅一街51│－8351號自│      │條：刑│
│  │有期徒刑伍月│            │之2 號前      │用小客車  │      │法第32│
│  │，扣案鑰匙壹│            │              │          │      │0條第1│
│  │支沒收之。  │            │              │          │      │項    │
├─┼──────┼──────┼───────┼─────┼───┼───┤
│ 4│戊○○犯竊盜│97年2 月29日│新竹縣湖口鄉中│車牌號碼UT│丙○○│所犯法│
│  │罪，累犯，處│11時29分許  │興村鐵騎路185 │－6967號自│      │條：刑│
│  │有期徒刑伍月│            │巷口          │用小客車  │      │法第32│
│  │，扣案鑰匙壹│            │              │          │      │0條第1│
│  │支沒收之。  │            │              │          │      │項    │
├─┼──────┼──────┼───────┼─────┼───┼───┤
│ 5│戊○○犯竊盜│97年3 月14日│新竹縣湖口鄉中│車牌號碼LQ│癸○○│所犯法│
│  │罪，累犯，處│22時10分許  │興村吉安街3 巷│－4676號自│      │條：刑│
│  │有期徒刑伍月│            │38號前        │用小客車  │      │法第32│
│  │，扣案鑰匙壹│            │              │          │      │0條第1│
│  │支沒收之。  │            │              │          │      │項    │
├─┼──────┼──────┼───────┼─────┼───┼───┤
│ 6│戊○○犯竊盜│97年3 月18日│新竹縣湖口鄉勝│車牌號碼6L│乙○○│所犯法│
│  │罪，累犯，處│11時23分許  │利村新生路137 │－6792號自│      │條：刑│
│  │有期徒刑伍月│            │號            │用小客車  │      │法第32│
│  │，扣案鑰匙壹│            │              │          │      │0條第1│
│  │支沒收之。  │            │              │          │      │項    │
├─┼──────┼──────┼───────┼─────┼───┼───┤
│ 7│戊○○犯竊盜│97年3 月19日│新竹縣湖口鄉波│車牌號碼DW│壬○○│所犯法│
│  │罪，累犯，處│7 時許      │羅村千禧路29巷│－5640號自│      │條：刑│
│  │有期徒刑伍月│            │1 弄12號前    │用小客車  │      │法第32│
│  │，扣案鑰匙壹│            │              │          │      │0條第1│
│  │支沒收之。  │            │              │          │      │項    │
├─┼──────┼──────┼───────┼─────┼───┼───┤
│ 8│戊○○犯竊盜│97年3 月21日│新竹縣新豐鄉學│車牌號碼QM│己○○│所犯法│
│  │罪，累犯，處│6 時許      │府街京來戲院前│－0697號自│      │條：刑│
│  │有期徒刑伍月│            │              │用小客車  │      │法第32│
│  │，扣案鑰匙壹│            │              │          │      │0條第1│
│  │支沒收之。  │            │              │          │      │項    │
├─┼──────┼──────┼───────┼─────┼───┼───┤
│ 9│戊○○犯竊盜│97年3 月21日│新竹縣竹北市民│車牌號碼2H│庚○○│所犯法│
│  │罪，累犯，處│17時20分許  │權街17巷內停車│－4080號自│      │條：刑│
│  │有期徒刑伍月│            │場內          │用小客車  │      │法第32│
│  │，扣案鑰匙壹│            │              │          │      │0條第1│
│  │支沒收之。  │            │              │          │      │項    │
└─┴──────┴──────┴───────┴─────┴───┴───┘
附表二：
┌─┬──────┬──────┬───────┬─────┬───┬───┐
│編│主文罪名及宣│犯罪時間    │犯罪地點      │竊取之財物│被害人│備  註│
│號│告刑        │            │              │或犯罪所得│      │      │
├─┼──────┼──────┼───────┼─────┼───┼───┤
│ 1│戊○○犯竊盜│97年3 月14日│新竹縣新豐鄉新│車牌號碼JK│子○○│所犯法│
│  │罪，累犯，處│6 時許      │莊路上新豐國中│－9453號自│      │條：刑│
│  │有期徒刑伍月│            │旁圍牆前      │用小客車  │      │法第32│
│  │，扣案鑰匙壹│            │              │          │      │0條第1│
│  │支沒收之。  │            │              │          │      │項    │
├─┼──────┼──────┼───────┼─────┼───┼───┤
│ 2│戊○○犯恐嚇│97年3 月14日│新竹縣某公共電│新臺幣3,00│子○○│所犯法│
│  │取財罪，累犯│10時許      │話亭          │0元       │      │條：刑│
│  │，處有期徒刑│            │              │          │      │法第34│
│  │柒月。      │            │              │          │      │6 條第│
│  │            │            │              │          │      │1項   │
│  │            │            │              │          │      │      │
├─┼──────┼──────┼───────┼─────┼───┼───┤
│ 3│戊○○犯竊盜│97年3 月20日│新竹縣湖口鄉鳳│車牌號碼32│丁○○│所犯法│
│  │罪，累犯，處│2 時許      │凰三街30號前  │12－KQ號自│      │條：刑│
│  │有期徒刑伍月│            │              │用小客車、│      │法第32│
│  │，扣案鑰匙壹│            │              │車內之現金│      │0條第1│
│  │支沒收之。  │            │              │1 萬元、摩│      │項    │
│  │            │            │              │托羅拉手機│      │      │
│  │            │            │              │1 支      │      │      │
├─┼──────┼──────┼───────┼─────┼───┼───┤
│ 4│戊○○犯竊盜│97年2月12日1│新竹縣湖口鄉勝│車牌號碼KV│辛○○│所犯法│
│  │罪，累犯，處│時許        │利村新生路122 │－5010號自│      │條：刑│
│  │有期徒刑伍月│            │號附近空地    │用小客車  │      │法第32│
│  │，扣案鑰匙壹│            │              │          │      │0條第1│
│  │支沒收之。  │            │              │          │      │項    │
└─┴──────┴──────┴───────┴─────┴───┴───┘


司法院資訊處製作；財團法人民間司法改革基金會備份。
